臺灣臺北地方法院簡易民事判決
111年度北簡字第6960號
原      告  鄒雨靜
訴訟代理人  陳榮源
被      告  陳榮裕
上列當事人間確認本票債權不存在事件，本院於民國111年8月8
日言詞辯論終結，判決如下：
    主      文
原告之訴駁回。
訴訟費用新臺幣陸仟伍佰元由原告負擔。
    事實及理由
一、按確認法律關係之訴，非原告有即受確認判決之法律上利益
    者，不得提起之，為民事訴訟法第247條第1項本文所明定。
    所謂即受確認判決之法律上利益，係指因法律關係之存否不
    明確，致原告在私法上之地位有受侵害之危險，此項危險得
    以對於被告之確認判決除去之而言（最高法院110年度台上
    字第3255號、第3198號、第2615號判決意旨參照）。本件被
    告持有原告所簽發如附表編號1所示之本票1紙（下稱系爭本
    票），於民國110年12月27日向臺灣士林地方法院（下稱士
    林地院）聲請裁定准予強制執行，經士林地院以110年度司
    票字第12443號民事裁定准許得為強制執行（見士林地院110
    年度司票字第12443號影卷第14頁），原告不服提起抗告，
    經士林地院以111年度抗字第69號民事裁定駁回抗告，並於1
    11年4月19日確定（見士林地院111年度抗字第69號影卷第26
    頁至第27頁、第36頁），而原告否認系爭本票債權存在，是
    兩造就系爭本票債權之存否乙節，已使原告在私法上之地位
    處於不安之狀態，且此種不安之狀態，能以確認判決除去之
    ，原告提起本件確認之訴即具有確認利益。
二、原告主張：被告係原告配偶陳榮源的大哥，因本院民事執行
    處106年度司執黃字第0000000號執行事件將原本登記在陳榮
    源名下位於臺北市○○區○○段○○段000○000地號土地及293建號
    建物查封拍賣，陳榮源急於想要買回土地，便請託被告，借
    被告名義買回暫時登記在被告名下，再找時間辦理過戶予原
    告的兩個女兒，惟被告取得土地權狀後，就對原告與陳榮源
    言語威脅、百般刁難，不願意過戶土地予原告的女兒，嗣後
    被告在其配偶王小圓勸說下，又提出要原告等人簽發原本不
    存在的新臺幣（下同）2,400,000元本票，才同意過戶土地
    給原告的女兒，被告將2,400,000元本票拆成4張，原告、陳
    榮源和兩個女兒各1張600,000元的本票，被告的作為造成原
    告精神上的不安和焦慮，因為害怕失去土地，不得不在被告
    逼迫下簽下系爭本票，另外被告自109年5月份至今尚欠原告
    等人共同持有位於臺北市○○區○○路000號店面1、2樓出租給
    訴外人華泰綢緞呢羢有限公司的租金，請被告出面說明清楚
    ，爰提起本件訴訟，請求確認本票債權不存在等語。並聲明
    ：確認被告持有如附表所示之系爭本票，對原告之本票債權
    不存在。
三、被告則以：本件的2,400,000元本票，是原告於102年以前就
    臺北市○○區○○路000號店面出租收益被告所應得的部分，對
    於原告起訴主張之請求及原因事實不同意等語，做為答辯。
四、得心證之理由：
  ㈠被告持有原告所簽發如附表所示之系爭本票，於110年12月27
    日向士林地院聲請裁定准予強制執行，經士林地院以110年
    度司票字第12443號民事裁定准許得為強制執行，原告不服
    提起抗告，經士林地院以111年度抗字第69號民事裁定駁回
    抗告，並於111年4月19日確定，且兩造間屬直接前後手關係
    等情，有士林地院110年度司票字第12443號、111年度抗字
    第69號本票裁定影卷可稽（隨卷外放），兩造對此均不爭執
    （見士林地院111年度士簡字第161號卷第10頁至第11頁、本
    院卷第42頁至第43頁），可信為真正。
  ㈡按票據乃文義證券及無因證券，票據上之權利義務悉依票上
    所載文義定之，與其基礎之原因關係各自獨立，票據上權利
    之行使不以其原因關係存在為前提。執票人行使票據上權利
    ，就其基礎之原因關係確係有效存在不負舉證責任。倘票據
    債務人以自己與執票人間所存抗辯事由對抗執票人，依票據
    法第13條規定觀之，固非法所不許，惟應先由票據債務人就
    該抗辯事由負主張及舉證之責。必待票據基礎之原因關係確
    立後，法院就此項原因關係進行實體審理時，當事人就該原
    因關係之成立及消滅等事項有所爭執，方適用各該法律關係
    之舉證責任分配原則。至執票人在該確認票據債權不存在之
    訴訟類型，固須依民事訴訟法第195條及第266條第3 項之規
    定，負真實完全及具體化之陳述義務，惟尚不因此而生舉證
    責任倒置或舉證責任轉換之效果（最高法院110年度台上字
    第1110號、109年度台上字第3115號判決意旨參照）。次按
    因被詐欺或被脅迫，而為意思表示者，表意人得撤銷其意思
    表示；前條之撤銷，應於發見詐欺或脅迫終止後，1年內為
    之，民法第92條第1項前段、第93條前段亦分別定有明文。
    前開期間係法定除斥期間，其時間經過，撤銷權即告消滅，
    縱未經當事人主張或抗辯，法院亦應依職權予以調查審認，
    以為判斷之依據（最高法院88年度台上字第1236號判決意旨
    參照）。前開撤銷權之行使，如相對人確定者，須以意思表
    示向相對人為之，始能使被脅迫而為之意思表示溯及既往失
    其效力，此觀民法第116條第2項之規定自明（最高法院83年
    度台上字第545號判決意旨參照）。所謂脅迫終止，係指表
    意人因脅迫而為意思表示完成時，脅迫行為即為終止（最高
    法院80年度台上字第1270號判決意旨參照）。又民事訴訟如
    係由原告主張權利者，應先由原告負舉證之責，若原告先不
    能舉證，以證實自己主張之事實為真實，則被告就其抗辯事
    實即令不能舉證，或其所舉證據尚有疵累，亦應駁回原告之
    請求（最高法院110年度台上字第1096號、109年度台上字第
    123號、108年度台上字第129號判決意旨參照）。民事訴訟
    負舉證責任之一方，不能提出使法院就應證事實形成確切之
    心證時，即應對其未就利己事實盡舉證責任一事，承擔不利
    益之結果（最高法院107年度台上字第2077號判決意旨參照
    ）。
　㈢本件系爭本票為原告所簽發交付予被告，為兩造所不爭執，
    已如前述，依上開說明，原告主張其係在被告脅迫下簽發系
    爭本票，並以此與被告間所存原因關係抗辯事由對抗被告，
    依法自應先由票據債務人即原告就其抗辯事由負主張及舉證
    之責，暨應於脅迫終止之108年12月4日簽發系爭本票後之1
    年內撤銷其意思表示。惟原告並未舉證證明之，以實其說，
    復未於脅迫終止之108年12月4日簽發系爭本票後之1年內撤
    銷其意思表示，則依舉證責任分配原則及前揭規定，原告請
    求確認本票債權不存在云云，於法顯有未合，難以憑採。
五、綜上所述，原告起訴確認被告持有如附表所示之系爭本票，
    對原告之本票債權不存在，為無理由，應予駁回。
六、本件事證已臻明確，兩造其餘攻擊防禦及證據方法，於本判
    決結果不生影響，爰不一一論述。
七、訴訟費用負擔之依據：民事訴訟法第78條。本件訴訟費用額
    ，依後附計算書確定如主文所示金額。
中　　華　　民　　國　　111 　年　　8 　　月　　16　　日
                  臺北簡易庭    法  官  詹慶堂
附表：（本票）       編號   發  票  日   票面金額 （新臺幣）  到  期  日  發票人   利息起算日 票     號  1 108年12月4日  600,000元 109年12月30日 鄒雨靜 109年12月30日 WG0000000 
計算書：
項　　　　目             金 　額（新臺幣）　　   備註
第一審裁判費　　　       6,500元
合　　　　計　　　       6,500元
以上正本證明與原本無異。
如不服本判決，應於判決送達後20日內向本院提出上訴狀（須按
他造當事人之人數附繕本）。如委任律師提起上訴者，應一併繳
納上訴審裁判費。
中　　華　　民　　國　　111 　年　　8 　　月　　16　　日
                                書記官　馬正道